臺灣臺中地方法院刑事判決　　　　　　 100年度易字第1474號
公　訴　人　臺灣臺中地方法院檢察署檢察官
被　　　告　徐仲邦
上列被告因重利案件，經檢察官提起公訴（100年度偵字第8153
號），於本院審判程序，被告就被訴事實為有罪之陳述，經本院
告知簡式審判程序意旨，並聽取當事人之意見後，裁定改行簡式
審判程序，本院判決如下：
    主    文
徐仲邦犯重利罪，處拘役肆拾日，如易科罰金，以新臺幣壹仟元
折算壹日。
    犯罪事實
一、徐仲邦基於乘他人急迫貸以金錢，而取得與原本顯不相當重
    利之犯意，於民國99年11月15日20時許，在臺中市○○區○
    ○路175號之大排檔快炒店門口前，利用賴依婷急需用錢而
    無暇深思之機會，以預扣利息及高價計息之方式貸款，從中
    牟取與原本不相當之重利，貸與賴依婷新臺幣（下同）1 萬
    元，利息計算方式為每10天為1期，每期利息1000元，且須
    預扣第1期利息1000元，故賴依婷實際取得9000元，（週年
    利率365％，計算式：1000元÷10000元÷10天×365天×100
    ％＝365％），並簽發面額1萬元之本票1紙及提供身分證作
    為擔保，徐仲邦因此取得與原本顯不相當之重利。其後賴依
    婷於借款當日自行預付同年11月25日之利息1000元，並陸續
    於同年12月5日在臺中市○○區○○路10之17號前，及12月
    15日在臺中市○○區○○路274巷61弄60號前等處，委託陳
    孟劼轉交利息各1000元，合計3000元之利息予徐仲邦。嗣因
    賴依婷不堪重利負擔，乃於100年1月15日報警處理，經警循
    線查悉上情。
二、案經賴依婷訴由臺中市政府警察局報請臺灣臺中地方法院檢
    察署檢察官偵查起訴。
    理    由
一、證據能力部分：
    按除被告所犯為死刑、無期徒刑、最輕本刑為3年以上有期
    徒刑之罪或高等法院管轄第一審案件者外，於刑事訴訟法第
    273條第1項程序進行中，被告先就被訴事實為有罪之陳述時
    ，審判長得告知被告簡式審判程序之旨，並聽取當事人、代
    理人、辯護人及輔佐人之意見後，裁定進行簡式審判程序，
    為刑事訴訟法第273條之1第1項所明定；而簡式審判程序，
    貴在審判程序之簡省、便捷，故調查證據程序宜由審判長便
    宜行事，以適當之方法行之即可。是簡式審判程序中關於調
    查證據之程序，亦予簡化，關於證據調查之次序、方法之預
    定、證據調查請求之限制、證據調查之方法、證人、鑑定人
    之詰問方式等，均不須強制適用一般審判程序之規定。又因
    被告對犯罪事實不爭執，可認定被告並無行使反對詰問權之
    意，因此有關傳聞證據之證據能力限制，亦無庸適用。刑事
    訴訟法乃增訂第273條之2規定「簡式審判程序之證據調查，
    不受第159條第1項、第161條之2、第161條之3、第163條之1
    及第164條至第170條規定之限制」。本件經本院依上開規定
    適用簡式審判程序，是下列所採用之證據，均不受傳聞證據
    證據能力之限制，均有證據能力。
二、認定犯罪事實所根據之證據及理由：
(一)、被告徐仲邦於本院審理中之自白（見本院卷第12頁背面、第
    14頁背面）。
(二)、告訴人賴依婷於警詢時之指訴（見臺灣臺中地方法院檢察署
    100年度偵字第8153號卷第12─13、15頁）。
(三)、證人陳孟劼於警詢之證述及偵查中之結證證述（見臺灣臺中
    地方法院檢察署100年度偵字第8153號卷第9─10、28─29頁
    ）。
(四)、臺中市政府警察局刑警大隊扣押物品目錄表1份、扣案之面
    額1萬元本票影本1紙、贓物認領保管單1紙、被告催討利息
    之簡訊翻拍照片11張（見臺灣臺中地方法院檢察署100年度
    偵字第8153號卷第18頁背面、第19頁背面、20頁、21─22頁
    ）。
(五)、綜上所述，被告之自白，核與事實相符，應堪採信。本案事
    證已臻明確，被告犯行應堪認定。
三、論罪科刑之理由：
(一)、核被告所為，係犯刑法第344條之重利罪。
(二)、按刑法上之接續犯，係指以單一行為，經數個階段，持續侵
    害同一法益而言；如數行為於同時同地或密切接近之時地實
    施，侵害同一之法益，各行為之獨立性極為薄弱，依一般社
    會健全觀念，在時間差距上，難以強行分開，在刑法評價上
    ，以視為數個舉動之接續施行，合為包括之一行為予以評價
    ，較為合理，則屬接續犯，而為包括之一罪，此有最高法院
    70年度臺上字第2898號、86年度臺上字第3295號判例意旨可
    資參照。而重利罪之構成要件係乘他人急迫、輕率或無經驗
    貸以金錢，而取得與原本顯不相當之重利，亦即「貸以金錢
    」及「取得與原本顯不相當之重利」，均屬重利罪之構成要
    件行為，則行為人一次貸以金錢之後，其多次收取利息之行
    為，應屬基於一重利犯意下之接續行為，應與貸以金錢之行
    為綜合視為法律上一行為，收取利息之行為係重利行為之繼
    續。查被告徐仲邦僅貸借金錢與賴依婷1次，其雖先後多次
    向賴依婷收取重利，然其後續收取重利之行為，係分別於密
    切接近之時間陸續收取，且係為圖遂行收取同一筆貸款之重
    利目的，而基於同一重利之犯意接續而為之多次行為，所侵
    害之法益為同一，依一般社會觀念，顯係基於單一犯意接續
    所為，應包括評價為一行為而僅論以接續犯之實質上一罪。
(三)、爰審酌被告乘他人急迫，貸以金錢，收取之利息高達週年利
    率365％，而取得與原本顯不相當之重利，對經濟較為弱勢
    民眾之日常生計產生一定程度之影響，惟其借款規模並非龐
    大，且事後坦承犯行，犯後態度尚佳，及其前因持有第二級
    毒品案件，經臺灣桃園地方法院以94年度桃簡字第445號判
    決判處有期徒刑3月，緩刑2年確定，緩刑期滿，而緩刑之宣
    告未經撤銷，其刑之宣告失其效力，餘未曾受有期徒刑以上
    刑之宣告，有臺灣高等法院被告前案紀錄表及臺灣臺中地方
    法院檢察署刑案資料查註紀錄表各1份附卷可稽，及本件犯
    罪之動機、目的、手段暨其職業為業務工程師、大學畢業之
    智識程度、家境小康之生活狀況（詳警詢筆錄職業欄、教育
    程度欄及家庭經濟狀況欄之記載，見臺灣臺中地方法院檢察
    署100年度偵字第8153號卷第6頁）等一切情狀，量處如主文
    所示之刑，並諭知易科罰金之折算標準。
(四)、扣案之票號TH0000000號本票1紙，係被害人賴依婷於借款時
    ，交予被告作為借款質押之用，則被告取得上開本票，無非
    充作擔保證明之用，於被害人賴依婷還款完竣後，被告仍須
    將該充為借款質押之物品返還，難認係被告因犯罪所得之物
    ，亦非被告所有（最高法院92年度臺上字第2923號判決意旨
    參照），且非屬違禁物，自無從宣告沒收，併此敘明。
四、應適用之法條：
(一)、刑事訴訟法第273條之1第1項、第299條第1項前段。
(二)、刑法第344條、第41條第1項前段，刑法施行法第1條之1第1
    項、第2項前段。
本案經檢察官劉玉媛到庭執行職務。
中    華    民    國  100     年    6     月     3    日
                  刑事第三庭  法  官  陳秋月
以上正本證明與原本無異。
如不服本判決，應於收受送達後10日內，向本院提出上訴書狀（
應敘述具體理由並附繕本）。上訴書狀如未敘述理由，應於上訴
期間屆滿後20日內補提理由書於本院。
告訴人或被害人如對於本判決不服者，應具備理由請求檢察官上
訴，其上訴期間之計算係以檢察官收受判決正本之日期為準。
                              書記官  詹東益
中    華    民    國   100    年    6     月    3     日
附錄本案論罪科刑法條全文：
刑法第344條：
乘他人急迫、輕率或無經驗貸以金錢或其他物品，而取得與原本
顯不相當之重利者，處1年以下有期徒刑、拘役或科或併科1千元
以下罰金。